臺北高等行政法院判決　　　　　　　　　　　　　　　九十二年度訴字第六九一號
　　　　　　　　　　　　　　　.
　　原　　　告　華榮建設股份有限公司
　　代　表　人　甲○○董事長.
　　訴訟代理人　謝志嘉律師
　　　　　　　　謝維仁律師（兼送達代收人）
　　右　一　人　黃小舫律師
　　複代理人
　　被　　　告　財政部臺灣省北區國稅局
　　代　表　人　林吉昌（局長）
　　訴訟代理人　乙○○
右當事人間因營業稅事件，原告不服財政部中華民國九十一年十二月十三日台財訴字
第０九一００四三九七四號訴願決定，提起行政訴訟。本院判決如左：
　　主  文
訴願決定及原處分 (復查決定)關於違反稅捐稽徵法第四十四條科處罰鍰新台幣肆佰
玖拾捌萬伍仟柒佰陸拾貳元部分均撤銷。
訴訟費用由被告負擔。
　　事  實
一、事實概要：
    緣原告於民國（下同）八十七年間投資興建房屋，以預售方式銷售，涉嫌未依規
    定開立統一發票，漏報銷售額，金額計新台幣（下同）一０四、七０一、０００
    元（含稅），經花蓮縣稅捐稽徵處（下稱原處分機關）查獲審理結果，因自違章
    行為日至查獲日止其各期期末累積留抵稅額均大於所漏報之稅額，並未造成逃漏
    ，惟仍構成未依規定給與他人憑證之違章，乃依稅捐稽徵法第四十四條規定，就
    其未給與憑證經查明認定之總額，處百分之五罰鍰計四、九八五、七六二元；另
    原告開立與客戶之統一發票中，誤將應稅房屋款計五、八五二、九００元（含稅
    ）開立為免稅土地款，經原處分機關查獲審理結果，認屬品名開立錯誤之違章，
    除核定補徵營業稅二七八、七一０元外，並依行為時 (下同)營業稅法第四十八
    條第一項規定處以罰鍰一五、０００元。原告不服，申請復查，未獲變更，提起
    訴願，經遭決定駁回，遂就違反稅捐稽徵法科處罰鍰四、九八五、七六二元部分
    提起行政訴訟。
二、兩造聲明：
　(一)原告聲明：
    1.訴願決定、原處分關於違反稅捐稽徵法處罰鍰四、九八五、七六二元部分均撤
   　 銷。
    2.訴訟費用由被告負擔。
  (二)被告聲明：
    1.駁回原告之訴。
    2.訴訟費用由原告負擔。
三、兩造之陳述：
　(一)原告主張之理由：
    1.本件原處分及訴願決定一方面認定原告係「未依規定開立統一發票」，因另有
      留抵稅額大於應納營業稅額，認為不構成逃漏營業稅，僅成立稅捐稽徵法第四
      十四條之違章，另一方面又認定原告於收取房屋買受人之銀行貸款抵充房屋款
      （認係八十八年十月及十一月收取），於八十八年十一月開立發票，準此相互
      比對以觀，一面認定「未依規定開立發票」（謂遲至八十八年十一月始開立發
      票—訴願決定書第三頁第十四行），另又認定「不依規定給予他人憑證」，非
      無理由矛盾之違法。營業人開立銷售憑證時限表規定，買賣業如以書面約定銷
      售之貨物，必須買受人承認者，以買受人承認時開立，本件房屋買賣必須由原
      告點交予各該買受人，且其標的須符合契約本旨，本件買受人申貸以抵充買賣
      價款之款，由土地銀行花蓮分行分別於八十八年十月二十一日（撥三十八戶）
      、八十八年十月二十二日（撥四十一戶）、八十八年十月二十六日（撥二十三
      戶）、八十八年十月二十八日（撥二戶）、八十八年十一月十一日（撥二戶）
      撥款，上開款項由銀行儘先抵充以土地抵押之貸款，貸款銀行並未即時通知原
      告，原告於知悉核撥後，即開立發票，並未逾限開立發票，是並非未依規定開
      立發票。稅捐稽徵法第四十四條之不依規定給予他人憑證之處罰，以行為人應
      作為而故意或過失不作為方屬該當，倘營業人不知款已撥下，於知悉後即為開
      立發票，即與稅捐稽徵法第四十四條之規定有異。
    2.財政部七十七年十月二十二日台財稅第七七０五七九三一七號函釋：「主旨：
      建築業者自行投資建屋，並以預售方式銷售。如約定客戶以銀行貸款抵繳尾款
      ，至遲應於所有權狀核發日起三個月內開立尾款之統一發票。惟上開期限前已
      取得銀行貸款者，應取得銀行貸款之日起三日內開立統一發票。說明‧‧‧二
      、建築業者預售房屋，並約定客戶以銀行貸款抵繳尾款，如因故未辦妥或未能
      取得銀行貸款撥充尾款。而房屋所有權已移轉者。至遲應於所有權狀核發日起
      三個月內開立尾款部分之統一發票。」。原處分機關所稱查獲原告漏稅憑依，
      係其依據稅捐稽徵法第三十條，於八十八年十一月十一日以（八八）花稅工字
      第０四六八一八號函，命令原告於八十八年十一月二十二日上午九時攜帶八十
      七年、八十八年帳簿憑證前來原處分機關備查，係原處分機關基於職權，為查
      核營業稅業務，就原告八十七年、八十八年帳簿憑證等資料為提示之單方行政
      行為。是以原處分機關僅係基於調查營業稅之需要調查原告之八十七、八十八
      年帳簿等資料，在於調查課稅要件事實，但於調查前對原告營業稅額之情形，
      尚無所知悉，自無從對於原告營業稅涉嫌違章漏稅進行調查。納稅義務人自動
      向稅捐稽徵機關補報並補繳所漏稅款者。依稅捐稽徵法第四十八條之一第一項
      規定。凡屬未經檢舉、未經稽徵機關或財政部指定之調查人員進行調查之案件
      ，同法第四十一條至第四十五條之處罰及各稅法所定關於逃漏稅之處罰一律免
      罰。則稽徵機關於發函調查時，應敘明涉嫌違章情節與事項，通知營業人限期
      提供帳簿憑證等相關資料接受調查，即以函查日（發文日）為調查基準日。就
      本案貸款係在原告依營業稅法第三十五條第一項於次期開始十五日內即八十八
      年十一月十五日前應為之行為，原告既尚未申報有關統一發票之相關資料，原
      處分機關又如何能對原告為調查行為？此無異以上開行政處分剝奪原告得依法
      申報之行為，而使原告遭受處罰，應非法之所許。原告依稅捐稽徵法第四十八
      條之一第一項規定，於未經檢舉、未經稽徵機關或財政部指定之調查人員進行
      調查前，已開立統一發票者。原告關於稅捐稽徵法第四十四條規定及各稅法關
      於逃漏稅之處罰，均免除處罰。即原處分機關對原告之違章漏稅進行調查時，
      應依稅捐稽徵法第四十八條之一所稱進行調查之作業步驟及基準日之認定原則
      營業稅稅目之規定，於發函通知營業人限期提供帳簿憑證等相關資料接受調查
      時，應敘明涉嫌違章情節與事項，以確認違章事實始得發生以函查日為調查基
      準日之效果。原處分機關以上開處分進行調查時，並未明示原告有如何之違章
      漏稅之事實，尚難認為已對於原告進行違章漏稅之調查。自不生以函查日（發
      函日）為調查基準日之效果。
    3.營業稅法第八條第一項規定：「左列貨物或勞務免除營業稅：一、出售之土地
      。．．．」。營業稅法第三十五條規定：（第一項）營業人除本法另有規定外
      。不論有無銷售額，應以每二月為一期，於次期開始十五日內，填具規定格式
      之申報書，檢附退抵稅款及其他有關文件。向該管稽徵機關申報銷售、應納或
      溢付營業稅額。其有應納營業稅額者，應向公庫繳納後，檢同繳納收據，一併
      申報。（第三款）前二項營業使用統一發票者，並應檢附統一發票明細。營業
      稅法第四十八條第一項規定：「營業人開立統一發票，應行記載事項未依規定
      記載或所載不實者，除通知限期改正或補辦外，按統一發票所載銷售額百分之
      一罰鍰，其金額最低不得少於五百元，最高不得超過五千元。．．．」財政部
      七十九年四月二十六日台財稅字第七八０三九九五五四號函釋：「營業人出售
      土地之銷售額，得免開統一發票。」本案原告興建房屋，以預售屋方式銷售金
      額合計為一０四、七０一、０００元（含稅），金融機構即臺灣土地銀行花蓮
      分行貸款抵繳尾款，該行撥付金額九二、六六八、０００元。貸款前所收房屋
      款一二、０三三、０００元。因之本次銷售金額實際應為九九、七一五、二三
      八元。上開銷售金額係包括土地及房屋之價款，則於銷售土地部分，依營業稅
      法第八條第一項第一款規定，免除營業稅。統一發票部分，依財政部七十九年
      四月二十六日台財稅字第七八０三九九五五四號函釋，得免於開立。是本案為
      營業稅之課稅金額，應僅有房屋價款，而不及於土地部分。原處分機關竟以全
      部土地及房屋之上開金額為漏報營業稅之銷售總額，此總額作為原告未開立統
      一發票。依稅捐稽徵法第四十四條處百分之五罰鍰計四、九八五、七六二元之
      計算基準。依上開說明，上開原處分之課稅總額於法自有違誤。
    4.稅捐稽徵法第四十八條之一第一項第二款規定「納稅義務人自動向稅捐稽徵機
      關補報並補繳所漏稅款者，凡屬未經檢舉及未經稽徵機關或財政部指定之調查
      人員進行調查之案件，得免除本法第四十一條至第四十五條所定之處罰」。稅
      捐稽徵法第四十八條之一所定「進行調查」，應指有充分之事實證明有關機關
      對某一特定申報異常之狀況，開始進行進一步瞭解之行為而言（改制前行政法
      院八四年判字第一九二七號判決）。有權處理違章漏稅之機關僅係例行瞭解查
      核納稅義務人之課稅資料，或僅就可疑有違章之案件進行瞭解，而不能確知何
      人涉有違章者，即難認符合上開條文所稱「凡屬未經檢舉、稽徵機關或財政部
      指定之調查人員進行調查」之要件（最高行政法院九二年判字第九六三號判決
      ）。財政部八十年八月十六日台財稅字第八０一二五三五九八號「執行第四十
      八條之一進行調查之作業步驟及基準日之認定原則」函，就違章事項加以例示
      ，並謂「簽報並敘明違章情節與事項」及「發函通知營業人提供帳簿憑證等相
      關資料接受調查」為以函查日為調查基準日之要件。被告主張八十八年十一月
      十一日函查日為調查基準日，惟被告應舉證其於函查前有無簽報並敘明原告有
      何違章情節，如僅係例行性瞭解查核納稅義務人之課稅資料，原告自仍得依稅
      捐稽徵法第四十八條之一第一項第二款規定主張免罰。
　(二)被告主張之理由：
    1.按「營利事業依法規定應給與他人憑證而未給與，‧‧‧應就其未給與憑證、
      ‧‧‧，經查明認定之總額，處百分之五罰鍰。」為稅捐稽徵法第四十四條所
      明定。次按「營業人以分期付款方式銷售貨物，除於約定收取第一期價款時一
      次全額開立外，應於約定收取各期價款時開立統一發票。」為統一發票使用辨
      法第十八條第一項所規定。又「主旨：建築業者自行投資建屋，並以預售方式
      銷售，如約定客戶以銀行貸款抵繳尾款，至遲應於所有權狀核發日起三個月內
      開立尾款之統一發票，惟上開期限前已取得銀行貸款者，應於取得銀行貸款之
      日起三日內開立統一發票。說明：二、建築業者預售房屋，並約定客戶以銀行
      貸款抵繳尾款，如因故未辦妥或未能取得銀行貸款撥充尾款，而房屋所有權已
      移轉者，至遲應於所有權狀核發日起三個月內開立尾款部分之統一發票。」亦
      經財政部七十七年十月二十二日台財稅第七七０五七九三一七號函釋在案。
    2.本件於八十七年間投資興建房屋，以預售方式銷售，並與客戶約定以銀行貸款
      抵繳尾款，所收取銀行貸款抵繳房屋尾款金額九二、六六八、０００元及貸款
      前所收房屋款一二、０三三、０００元，共計一０四、七０一、０００元（含
      稅），涉嫌未依規定開立統一發票交付買受人，經原處分機關查獲審理結果，
      因自違章行為日至查獲日止其各期期末累積留抵稅額均大於所漏報之稅額，並
      未造成逃漏，惟仍構成未依規定給與他人憑證之違章，乃依稅捐稽徵法第四十
      四條規定，就其未給與憑證經查明認定之總額，處百分之五罰鍰計四、九八五
      、七六二元。
    3.原告銷售房屋係以銀行貸款抵繳房屋尾款，銀行撥款日分別為八十八年十月二
      十一日有三十八戶，八十八年十月二十二日有四十一戶、八十八年十月二十六
      日有二十三戶、八十八年十月二十八日有二戶及八十八年十一月十一日有二戶
      ，共計一０六戶，依據前揭財政部七十七年十月二十二日台財稅第七七０五七
      九三一七號函釋，原告應於取得銀行貸款之日起三日內開立統一發票交付買受
      人，惟除銀行撥款日為八十八年十一月十一日之訴外人黃永清及訴外人范和壽
      二戶，原告於當期開立發票未涉違章外，其餘一０四戶均未依規定於八十八年
      十月份開立發票，而遲至同年十一月份始開立發票，此有原處分機關查得房屋
      土地買賣合約書影本、土地銀行花蓮分行貸款戶撥款日期清冊、原告營業稅申
      報書、統一發票明細表、原告說明書等附案可稽，且原告並未於調查基準日（
      即八十八年十一月十一日函查日）前補報補繳稅款，而遲至八十九年一月十五
      日方補報補繳稅款，有原告八十八年十一至十二月期統一發票明細表影本附卷
      可稽，違章事證明確，自無原告所稱依稅捐稽徵法第四十八條之一免予處罰之
      適用。另原告雖自違章行為日至查獲日止其各期期末累積留抵稅額均大於所漏
      報之稅額，依財政部八十九年十月十九日台財稅第八九０四五七二五四號函釋
      計算之漏稅額為零，免處漏稅罰，惟其未依規定給與他人憑證應依稅捐稽徵法
      第四十四條規定處行為罰，原處分機關依財政部八十五年四月二十六日台財稅
      第八五０二九０八一四號函釋租稅行為罰及漏稅罰擇一從重處罰之意旨，按行
      為罰予以處罰，並無違誤，原告申稱一案兩罰乙節，應屬誤解。
    4.營業稅法營業人開立憑證時限表係按「業別」性質規定營業人開立憑證之時限
      ，至於各行業特殊之交易型態無法依上開時限表規範者，即由其他法規或財政
      部作成函釋，以為規範，前揭統一發票統一使用辦法第十八條第一項及財政部
      七十七年十月二十二日台財稅第七七０五七九三一七號函釋，即是就分期付款
      銷售貨物及預售屋銷售之特殊交易型態，應於何時開立統一發票所作之規範，
      本件原告以預售方式銷售，並與客戶約定以銀行貸款抵繳尾款，其各期所收款
      項及尾款，自應依上開規定及函釋意旨開立統一發票。所訴其依房地預訂買賣
      契約之規定，取得貸款完成交屋手續後，再行開立統一發票交付買受人，並無
      遲開統一發票之情事乙節，要無足採。又依首揭七十七年十月二十二日台財稅
      第七七０五七九三一七號函釋「約定以銀行貸款抵繳尾款，至遲應於所有權狀
      核發日起三個月內開立尾款之統一發票，惟上開期限前已取得銀行貸款者，應
      於取得銀行貸款之日起三日內開立統一發票。」係指建築業者於所有權狀核發
      前，一直未取得銀行貸款者，即以所有權狀核發日起三個月內為開立尾款發票
      之期限，惟如於該三個月期限內取得銀行貸款者，則應於取得銀行貸款之日起
      三日內開立統一發票而言；至於如於所有權狀核發前，即已取得銀行貸款者，
      自應於取得銀行貸款日開立發票。換言之，如已取得銀行貸款者，不論係在所
      有權狀核發前或核發後三個月內，均係以取得銀行貸款日為認定開立發票之基
      準。本件原告既先後於八十八年十月二十一日、十月二十二日、十月二十六日
      、十月二十八日及十一月十一日取得銀行貸款，原處分機關以原告未於各該日
      期三日內開立統一發票交付買受人，認定構成漏開發票之違章，自無不合，所
      訴原處分機關未查明實際交屋日期，即斷以依據七十七年十月二十二日臺財稅
      第七七０五七九三一七號函釋，認應於取得銀行貸款之日起三日內開立統一發
      票，實屬不當乙節，核有誤解。
　　理  由
一、按「營利事業依法規定應給與他人憑證而未給與，‧‧‧應就其未給與憑證、‧
    ‧‧，經查明認定之總額，處百分之五罰鍰。」為稅捐稽徵法第四十四條所明定
    。次按「營業人以分期付款方式銷售貨物，除於約定收取第一期價款全額開立外
    ，應於約定收取各期價款時開立統一發票。」為統一發票使用辦法第十八條第一
    項所規定。又「主旨：建築業者自行投資建屋，並以預售方式銷售，如約定客戶
    以銀行貸款抵繳尾款，至遲應於所有權狀核發日起三個月內開立尾款之統一發票
    ，惟上開期限前已取得銀行貸款者，應於取得銀行貸款之日起三日內開立統一發
    票。說明：二、建築業者預售房屋，並約定客戶以銀行貸款抵繳尾款，如因故未
    辦妥或未能取得銀行貸款撥沖尾款，而房屋所有權已移轉者，至遲應於所有權狀
    核發日起三個月內開立尾款部分之統一發票。」亦經財政部七十七年十月二十二
    日台財稅第七七０五七九三一七號函釋在案。另依稅捐稽徵法第四十八條之一第
    一項第一款規定，納稅義務人自動向稅捐稽徵機關補報並補繳所漏稅款者，凡屬
    未經檢舉及未經稽徵機關或財政部指定之調查人員進行調查之案件，得免除本法
    第四十一條至第四十五條所定之處罰，核其立法意旨，應係鼓勵未經發覺之違章
    漏稅案件之納稅義務人，能於有權調查、審核或處分之機關發覺前，主動補報補
    繳稅款，俾能激勵自新而設。至所指檢舉或調查案件，仍須有具體可疑之違章對
    象及事實為前提，如有權處理違章漏稅之機關僅係例行瞭解查核納稅義務人之課
    稅資料，或僅就可疑有違章之案件進行瞭解，而不能確知何人涉有違章者，尚不
    能難認已屬稽徵機關或財政部指定之調查人員進行調查之案件件（最高行政法院
    九二年判字第九六三號判決參照）。
二、本件原告於八十七年間投資興建房屋，以預售方式銷售，並與客戶約定以銀行貸
    款抵繳尾款，其中所收取銀行貸款抵繳房屋尾款金額九二、六六八、０００元，
    貸款銀行撥款日分別為八十八年十月二十一日 (三十八戶)，八十八年十月二十
    二日 (四十一戶)、八十八年十月二十六日 (二十三戶)、八十八年十月二十八日
    (二戶)( 共一０四戶)，連同貸款前所收房屋款一二、０三三、０００元，共計
    一０四、七０一、０００元（含稅），遲至八十八年十一月始開立統一發票，並
    於八十九年一月十五日補報補繳營業稅之事實，有房屋土地買賣合約書影本、土
    地銀行花蓮分行貸款戶撥款日期清冊、原告營業稅申報書、統一發票明細表、原
    告說明書附原處分卷可稽，原告除主張上開一０四、七０一、０００元係包含房
    屋及土地款外，對其餘事實亦不爭執，而原處分僅係以房原告所開立房屋款之發
    票金額計算原告之違章金額計一０四、七０一、０００元（含稅），此有原處分
    卷所附之原告違章金額計算表可證，原告主張一０四、七０一、０００元係包含
    房屋及土地款云云，顯有誤會。是上開事實洵堪認定。原告另主張貸款銀行並未
    即時通知原告，原告於知悉核撥後，即開立發票，稅捐稽徵法第四十四條之不依
    規定給予他人憑證之處罰，以行為人應作為而故意或過失不作為方屬該當，倘營
    業人不知款已撥下，於知悉後即為開立發票，即與稅捐稽徵法第四十四條之規定
    有異云云。然依原處分卷所附原告於九十年一月四日所出具之說明函，原告是因
    不諳賦稅法令，銀行核撥貸款分五次放款，最後一次放款時間為八十八年十一月
    十一日，在原告公司整批作業方式，視為同一個貸款案件，仍俟整批放款完成後
    才統一由會計部門開立發票予承購戶，因此才於八十八年十一月中開立全部貸款
    金額發票，因而原告所主張不知款已撥下，於知悉後即為開立發票一節，並不足
    採。惟原處分據上開事實因原告自違章行為日至查獲日止其各期期末累積留抵稅
    額均大於所漏報之稅額，並未造成逃漏，但仍構成未依規定給與他人憑證之違章
    ，依稅捐稽徵法第四十四條規定，就原告未給與憑證經查明認定之總額，處百分
    之五罰鍰計四、九八五、七六二元，而不認為原告有稅捐稽徵法第四十八條之一
    第一項第一款之適用，無非是以本件之調查基準日為八十八年十一月十一日之函
    查日 (該函為原處分機關八十八年十一月十一日（八八）花稅工字第０四六八一
    八號函要求原告帶八十七年、八十八年帳簿憑證備查)，原告遲至八十八年十一
    月始開發票，八十九年一月十五日始補報補繳稅款為據。然查；
(一)、本件原係關於原告逃漏營業稅問題所生，依財政部八十年八月十六日台財稅第
      八０一二五三五九八號函所訂定之執行稅捐稽徵法第四十八條之一進行調查之
      作業步驟及基準日之認定原則中「營業稅」稅目之規定，其作業步驟及基準日
      之認定原則為：「一、稽徵機關單位主管應視責任區經辦人員每人每日可辦理
      件數，分批交查簽收。經辦人員簽收後應依以下規定辦理。二　左列案件，經
      辦人員應於簽收當日簽報並敘明涉嫌違章情節與事項，發函通知營業人限期提
      供帳簿憑證等相關資料接受調查，以確認涉嫌違章事實並以函查日（即發文日
      ）為調查基準日。1.進項憑證為取得不實之統一發票（例如遺失、作廢、空白
      、虛設行號開立之統一發票等）申報扣、退稅者。2.短、漏報銷售額者。3.進
      、銷項稅額不符者。三　左列案件，經調卷或調閱相關資料，即可查核確認營
      業人涉嫌違章事實，經辦人員應於簽收當日填報「營業人涉嫌逃漏稅交查資料
      簽收暨進行調查報告單」，前調卷或調閱相關資料，敘明涉嫌違章事實通知營
      業人申辯，並以調卷或調閱相關資料之日期為調查基準日。1.重複申報扣抵進
      項稅額者。2.重複申報銷貨退回或折讓證明單，或進貨退出或折讓證明單未申
      報扣減進項稅額者。3.其他具體之案件。」就進項憑證為取得不實之統一發票
      （例如遺失、作廢、空白、虛設行號開立之統一發票等）申報扣、退稅；短、
      漏報銷售額；進、銷項稅額不符之案件，發函通知營業人限期提供帳簿憑證等
      相關資料接受調查時，經辦人員應於簽收當日簽報並敘明涉嫌違章情節與事項
      ，以確認違章事實，始得發生以函查日為調查基準日之效果。而本件遍查原處
      分卷並無經辦人員於簽收當日簽報並敘明涉嫌違章情節與事項之資料，被告於
      審判中經原告指摘此點亦無法提出相關資料，據此，原處分即不得以所謂函查
      日為調查基準日。何況本牛系爭貸款金額之貸款銀行撥款日分別為八十八年十
      月二十一日 (三十八戶)，八十八年十月二十二日 (四十一戶)、八十八年十月
      二十六日 (二十三戶)、八十八年十月二十八日 (二戶)( 共一０四戶)，已如
      上述，此部分之申報繳納營業稅時間為次期開始十五日內即八十八年十一月十
      五日前，則八十八年十一月十一日前，原告之申報繳納營業稅時間尚未屆滿，
      ，原處分機關又如何能認原告有逃漏營業稅而為調查行為？
(二)、被告於準備程序時另行主張本件是列選案件，並提出原處分機關九十年五月十
      六日 (九十)花稅工字第一九０五二號函說明本件調查原因。然依被告所指上
      開作業步驟及基準日之認定原則中「各稅」稅目之規定，其作業步驟及基準日
      之認定原則為：「一　稽徵機關單位主管應視經辦人員每人每日可辦理件數，
      分批交查簽收。二　經辦人員應於交查簽收當日立即進行函查、調卷、調閱相
      關資料或其他相同作為，並應詳予記錄以資查考，藉昭公信。三　進行調查之
      作為有數個時，以最先作為之日為調查基準日。四　調查基準日以前補報並補
      繳或核定之日以後，就核定內容以外補報並補繳者，適用自動補報並補繳免罰
      之規定。」即必須由稽徵機關單位主管交查，經辦人員簽收後進行調查，始可
      能謂進行調查。查上開原處分機關九十年五月十六日 (九十)花稅工字第一九
      ０五二號函文，係事後應原告透過立法委員之陳情所為之說明，並非上開認定
      原則所稱之「交查簽收」，而遍查原處分卷內亦無此「交查簽收」資料，被告
      復未能提出「交查簽收」資料，其所為本案是列選案件之主張，尚無從證明。
      再上開原處分機關函文所稱本件是「因原告帳上累積巨額留抵稅額，嗣電腦選
      案列入八十九年度專案查核」，即令屬實，然僅憑「帳上累積巨額留抵稅額」
      ，尚不能認原告有可疑逃漏稅行為，此證諸雖有「帳上累積巨額留抵稅額」情
      形，並非一律發函要求提出帳簿憑證，還經「電腦選案」一節益明，其與違反
      稅捐稽徵法第四十四條依法應給與他人憑證而未給更毫無關聯，參諸首揭說明
      ，以「帳上累積巨額留抵稅額」為由，要求原告提出八十七年、八十八年帳簿
      憑證備查，不能認該發函時為稽徵機關之調查人員進行調查時，而應以原處分
      機關經原告提出帳簿憑證查核後，對原告有本件依法應給與他人憑證而未給與
      之行為發現具體可疑事證時，始得謂為進行調查之案件。
三、綜上所述，原處分 (復查決定)以原告遲至八十八年十一月始開發票，八十九年
    一月十五日始補報補繳營業稅，遲於原處分機關要求被告提出帳簿憑證備查之發
    函日即八十八年十一月十一日，非屬稅捐稽徵法第四十八條之一第一項所規定未
    經檢舉及未經稽徵機關或財政部指定之調查人員進行調查之案件，而無免除處罰
    規定之適用，仍依稅捐稽徵法第四十四條科處原告罰鍰四、九八五、七六二元，
    尚嫌速斷。訴願決定未予糾正，亦有未洽。原告訴請撤銷，為有理由，應併予撤
    銷，由被告調查何時發現原告違章行為之具體可疑事証後另為適法之處分。
四、據上論結，本件原告之訴為有理由，爰依行政訴訟法第九十八條第三項前段，判
    決如主文。
中　　華　　民　　國　　九十三　　　年　　　六　　　　月　　二十九　　日
                                  臺北高等行政法院  第二庭
                                            審判長  法  官　姜素娥
      　　　　　　　　　　　　　　　　　　　　      法　官　陳國成
      　　　　　　　　　　　　　　　　　　　　      法　官　吳東都
右為正本係照原本作成。
如不服本判決，應於送達後二十日內，向本院提出上訴狀並表明上訴理由，如於本判
決宣示後送達前提起上訴者，應於判決送達後二十日內補提上訴理由書（須按他造人
數附繕本）。
中　　　華　　　民　　　國　　九十三　　年　　　六　　　月　　二十九　　日
                                                    書記官  李金釵
